臺灣高雄地方法院民事判決　　　　　　　93年度重訴字第79號
原　　　告　丙○○
　　　　　　甲○○
　　　　　　己○○
　　　　　　丁○○
　　　　　　戊○○
上五人共同
訴訟代理人　許清連律師
　　　　　　鄭淑貞律師
複　代理人　李錦臺律師
被　　　告　錫安電機有限公司
法定代理人　庚○○
被　　　告　乙○○
上二人共同
訴訟代理人　李勝雄律師
複　代理人　廖蕙芳律師
被　　　告　高雄市立民生醫院
法定代理人　辛○○
訴訟代理人　林雪娟律師
複　代理人　吳惠玲律師
當事人間損害賠償事件，原告於刑事訴訟程序（92年度訴字第24
22號）提起附帶民事訴訟（92年度附民字第388 號），經本院刑
事庭裁定移送，本院於94年8 月4日言詞辯論終結，判決如下：
      主      文
被告乙○○、錫安電機有限公司應連帶給付原告丙○○新台幣壹
佰拾陸萬陸仟元，原告甲○○新台幣捌拾貳萬貳仟玖佰陸拾陸
元，原告己○○、丁○○、戊○○各新台幣伍拾肆萬陸仟元，及
均自民國九十三年六月十五日起至清償日止，按年息百分之五計
算之利息。
被告高雄市立民生醫院應給付原告丙○○新台幣壹佰拾陸萬陸
仟元，原告甲○○新台幣捌拾貳萬貳仟玖佰陸拾陸元，原告己○○、丁○○、戊○○各新台幣伍拾肆萬陸仟元，及均自民國九十
三年六月十五日起至清償日止，按年息百分之五計算之利息。
前開給付，被告乙○○、錫安電機有限公司、高雄市立民生醫院
已為全部或一部之給付者，其餘被告就其履行之範圍內，同免給
付之義務。
原告其餘之訴駁回。
訴訟費用由被告連帶負擔分五之三，餘由原告負擔。
本判決於原告丙○○以新台幣肆拾陸萬元，原告甲○○以新台幣
貳拾柒萬元，原告己○○、丁○○、戊○○各以新台幣壹拾捌萬
元為被告供擔保後，得假執行；但被告分別以壹佰拾陸萬陸仟
元、新台幣捌拾貳萬貳仟玖佰陸拾陸元、新台幣伍拾肆萬陸仟元
、新台幣伍拾肆萬陸仟元、新台幣伍拾肆萬陸仟元，為原告丙○○、甲○○、己○○、丁○○、戊○○預供擔保後，得免為假執
行。
原告其餘假執行之聲請駁回。
    事實及理由
一、按訴狀送達後，原告不得將訴變更或追加他訴，但請求之基
    礎事實相同或減縮應受判決事項之聲明者，不在此限，民事
    訴訟法第255 條第1 項第2 款、第3 款定有明文。又所謂「
    請求之基礎事實同一」，係指變更或追加之訴與原訴之主要
    爭點有共同性，各請求利益之主張在社會生活上可認為同一
    或關連，而就原請求之訴訟及證據資料，於審理繼續進行在
    相當程度範圍內具有同一性或一體性，得期待於後請求之審
    理予以利用，俾先後兩請求在同一程序加以解決，避免重複
    審理，進而為統一解決紛爭者，即屬之（最高法院90年度台
    上字第16號判決參照）。本件原告以被告乙○○為被告錫安
    電機有限公司（下稱錫安公司）之受僱人，被告乙○○負責
    高雄市立民生醫院（下稱民生醫院）之電梯維修工作，竟疏
    未落實檢查義務，致被害人江燕玉夾死於二、三樓電梯夾層
    間為由，依侵權行為之法律關係，於刑事訴訟程序附帶提起
    民事訴訟，請求被告乙○○、錫安公司連帶給付原告丙○○
    新台幣（下同）2,776,175 元，原告甲○○1,393,967 元，
    原告己○○、丁○○、戊○○各100 萬元，及自刑事附帶民
    事起訴狀繕本送達翌日起至清償日止，按年息5%計算之利息
    。嗣經本院刑事庭裁定移送本院民事庭審理後，原告追加民
    生醫院為被告（見本院卷第82至88頁），且依民法第191 條
    規定，請求民生醫院與被告乙○○、錫安公司負不真正連帶
    賠償責任，均係就同一電梯事故所生糾紛為請求，則該追加
    之訴與原訴之爭點具有共同性，證據資料得為相互利用，自
    應認為二者請求之基礎事實同一，該訴之追加為法之所許。
    又原告丙○○減縮請求金額為2,766,175 元（見本院卷第63
    頁），原告丙○○、甲○○、己○○、丁○○、戊○○另減
    縮利息起算日自最後一位被告收受原告追加訴狀繕本之翌日
    起算（見本院卷第262 頁），係屬減縮應受判決事項之聲明
    ，參諸前揭規定，亦應准許，合先敘明。
二、原告起訴主張：(一)被告乙○○受僱於被告錫安公司擔任電梯
    維修工，負責被告民生醫院電梯維修工作，對於其所負責維
    修之電梯，應落實檢查義務，並注意是否有零件故障或太過
    老舊需即時換新保養，以維護乘客乘坐電梯之安全，竟疏未
    注意未落實檢查義務，因而未即時發現電梯之煞片有問題，
    導致被害人江燕玉於民國92年5 月7 日17時50分許搭乘電梯
    當時，電梯煞片發生故障，江燕玉身體被夾在二、三樓電梯
    夾層間，胸腔遭壓擠破碎窒息死亡。(二)被害人江燕玉僅單純
    搭乘電梯下樓，於電梯停止且門已開之際，欲走出門外，然
    因被告乙○○未落實檢查義務，導致煞車來令片完全磨損，
    無法制止電梯滑動，電梯急速上升，致被害人倒吊被夾死亡
    ，被害人使用電梯並無任何過失。又被告錫安公司除依法律
    規定頒布勞工安全衛生工作守則外，尚需對其員工進行在職
    訓練，並隨時注意檢查其員工有無確實做好檢查之責，惟被
    告錫安公司並未確實履行上開義務，自應負僱用人之損害賠
    償責任。另被告民生醫院為電梯之所有人，自應負民法第19
    1 條之工作物所有人之責。(三)原告丙○○為被害人江燕玉支
    出殯葬費用32萬元，又原告丙○○、甲○○分別為江燕玉之
    配偶及母親，且分別為41年2 月1 日、18年5 月18日生，於
    江燕玉死亡時各為51歲、74歲，依現行男性平均壽命為73歲
    、女性平均壽命為78.8歲，其兩人分別尚有21年、5 年之餘
    命，以現行每人每年平均消費額258,941 元計算，依霍夫曼
    係數扣除中間利息，且原告丙○○尚有3 名子女、原告甲○○尚有2 名子女，江燕玉對渠等分別負擔四分之一、三分之
    一之扶養費，故被告應連帶給付原告丙○○、甲○○之扶養
    費分別為946,175 元、393,967 元。又配偶之受扶養權利，
    不以不能維持生活為要件，被告抗辯無理由。(四)原告丙○○
    為江燕玉配偶，兩人感情甚篤，江燕玉去醫院探病後，竟無
    故遭電梯夾死，死狀甚慘，原告丙○○每日以淚洗面，精神
    蒙受巨大痛苦，為此請求150 萬元之精神慰撫金；原告甲○○為江燕玉母親，江燕玉因原告甲○○生病住院，前往探病
    ，竟遭電梯夾死，內心十分內疚，白髮人送黑髮人，晚上每
    每夢見其女夾死慘狀而驚醒，故請求100 萬元之精神慰撫金
    ；原告己○○、丁○○、戊○○為江燕玉子女，江燕玉生前
    與其三人同住，江燕玉突遭意外死亡，生活頓失依靠，精神
    痛苦不堪，為此各請求100 萬元之精神慰撫金。爰依侵權行
    為之法律關係，提起本件訴訟。並聲明：(一)被告乙○○、錫
    安公司應連帶給付原告丙○○2,766,175 元，原告甲○○1,
    393,967 元，原告己○○、丁○○、戊○○各100 萬元，及
    均自追加訴狀繕本送達最後一位被告翌日起至清償日止，按
    年息5%計算之利息。(二)被告民生醫院應給付原告丙○○2,76
    6,175 元，原告甲○○1,393,967 元，原告己○○、丁○○
    、戊○○各100 萬元，及均自追加訴狀繕本送達最後一位被
    告翌日起至清償日止，按年息5%計算之利息。(三)被告乙○○
    、錫安公司與民生醫院，其中若有一人已履行給付義務後，
    其他人免除給付之責。(四)願供擔保，請准宣告假執行。
三、被告方面：
（一）被告乙○○、錫安公司辯稱：(一)被告乙○○均按期維修電
      梯，距事故發生最近一次維修係92年4 月30日，當時並未
      發現電梯有何問題，刑事判決認定被告乙○○有過失，係
      以高雄市機械安全協會鑑定意見為主要論據，其研判制動
      臂已有一段時間間斷未開啟導致剎車來令片完全磨損，惟
      由電梯維護檢查記錄表可知，其「電磁煞車來令制動檢查
      」項目為無異狀，足見鑑定意見與事實不符，且鑑定人鍾
      享秋在刑事庭證稱：以民生醫院電梯之情形，應會繼續滑
      行，惟事實上被害人自電梯救出後，電梯並無繼續滑行，
      而是呈現靜止狀態，更足見刑事判決所憑之鑑定報告，不
      符實情。再者，系爭電梯均按期檢查，並有「社團法人中
      華民國昇降設備檢查員協會」所發之「昇降設備使用許可
      證」，其檢查日期為91年5 月24日，其有效期限至92 年6
      月2 日止，足見在本案發生時，系爭電梯仍然在安全日期
      之內。(二)被告錫安公司遴選電梯維修人員時，均依建築物
      昇降設備管理辦法規定，遴選經中央主管機關登記之專業
      技術人員，被告乙○○具有升降機裝修之丙級技術證，且
      被告錫安公司除依法律規定，在公司內頒布勞工安全衛生
      工作守則外，特別制定「保養人員工作守則」，其中規定
      ：「若無異常時，再依維護檢查紀錄表內容，確實檢查。
      」由此足見被告錫安公司對於受僱人已盡選任監督之責，
      自不負賠償責任。(三)依刑事判決認定之事實，系爭電梯滑
      行至2 樓、3 樓間，電梯門始打開，則電梯打開時，裡面
      的乘客應該一眼就可看出電梯的異常，依一般電梯乘客守
      則，應先冷靜按電鈴求救，並在電梯內等待救援，即能避
      免悲劇的發生，然而被害人卻強行爬出電梯，致遭電梯夾
      住身體，且電梯內已明白張貼「電梯停止、關人時的處置
      」，其第一、二點明示：「電梯關人時，請按對講機或警
      鈴通知管理員」及「車廂內非密閉，勿驚慌等待救援」，
      惟被害人捨此不由，強行爬出電梯，其行為顯有過失，依
      民法第217 條第1 項之規定，被告自得主張與有過失。(四)
      被告乙○○並無資產，其92年度總收入僅有219,563 元，
      雖已結婚，仍無法自立，而須與妹妹居住於父母所有的房
      子，相較於原告丙○○名下有一棟透天房屋、ＢＭＷ汽車
      、現金存款五、六百萬元，而原告己○○、丁○○、戊○○等均受大專以上教育程度，有正當職業等，被告乙○○
      顯是經濟弱勢之人。又原告丙○○顯能以自己之財產維持
      生活，無受扶養之權利，另依高雄醫學大學附設中和紀念
      醫院（下稱高雄醫學院）回函，可知被害人江燕玉在事故
      發生前已罹患癌症，且已轉移，並因此而骨折，雖經醫院
      手術治療，但無法外出工作，亦即被害人無扶養他人的能
      力，原告丙○○、甲○○請求扶養費，顯無理由，且以每
      年平均消費額258,941 元為計算依據，顯與實務上以扶養
      親屬寬減額為計算依據不同，亦有不當等語。並聲明：(一)
      原告之訴及假執行之聲請均駁回。(二)如受不利判決，願供
      擔保免為假執行。
（二）被告民生醫院則以：(一)民法第1117條配偶受扶養之要件，
      雖不以無謀生能力為必要，但仍須以不能維持生活為必要
      ，而所謂不能維持生活，係指不能以自己之財產維持生活
      者而言，原告丙○○有透天房屋一棟，ＢＭＷ汽車一輛，
      現金存款五、六百萬元，非屬不能以自己之財產維持生活
      者，故原告丙○○不得向被告請求扶養費。又被害人江燕
      玉生前並無工作能力，名下亦無財產，難謂其有扶養之他
      人之經濟能力，且依高雄醫學院回函，足見被害人江燕玉
      骨折處已因乳癌而有腫瘤移轉現象，依高雄醫學院乳癌治
      療專家侯明峰醫師發佈之網上資訊，乳癌遠處轉移者，其
      10年之存活率僅2%，五年之存活率僅5%，故原告丙○○、
      甲○○請求21年、5 年之扶養費，容有未洽。再原告請求
      扶養費所依據之行政院平均每人民間消費支出調查報告，
      與個案之扶養權利人應受之扶養程序程度究屬二事，縱謂
      被害人江燕玉生前對原告丙○○、甲○○負有法定扶養義
      務，唯依高雄市政府主計處統計，高雄市民91年平均每人
      每月之消費支出為15,170元，原告居住於高雄市，其得請
      求扶養程度亦不得逾上開範圍，始謂公允。另法院對慰撫
      金之量定應斟酌二造之身份、地位、經濟狀況及請求權人
      所受痛苦程度為衡量的標準，被告民生醫院為迅予撫平原
      告之傷痛，亦於事件發生後3 個月內即先行與原告協議墊
      付227 萬元，原告五人請求給付150 萬元或100 萬元之慰
      撫金，容有斟酌之餘地。(二)被告民生醫院於92年8 月4日
      先行墊付損害賠償金227 萬元予原告，由原告丙○○代理
      收受，故原告五人之請求權在227 萬元範圍內已因清償而
      消滅，如其損害總金額超過227 萬元，始得就超過部份向
      被告請求等語，資為抗辯。並聲明：(一)原告之訴及假執行
      之聲請均駁回。(二)如受不利判決，願供擔保免為假執行。
四、兩造不爭執之事項：
（一）被害人江燕玉於92年5 月7 日17時55分左右，搭乘被告民
      生醫院一號電梯由五樓下樓，因電梯故障，電梯車廂到達
      一樓後仍往上滑行至二樓、三樓間電梯門始打開，江燕玉
      欲爬行離開電梯，於其頭部與胸部剛爬出電梯門而下半身
      仍在電梯內時，電梯又突然往上移動，致使江燕玉身體夾
      在電梯內部，頭部及胸部露出朝外呈前趴狀且夾住於二樓
      電梯門上方處，江燕玉因此遭夾傷而窒息死亡，並有高雄
      市立民生醫院診斷證明書一份附卷可稽（見本院卷第201
      頁）。
（二）被告民生醫院於92年8 月4 日與被害人江燕玉家屬代表即
      原告丙○○於律師見證下簽立備忘錄，由被告民生醫院以
      富邦產物保險股份有限公司委託之南山公證有限公司預估
      之損害額先行墊付損害賠償金227 萬元予原告，由原告丙○○代理收受，並有備忘錄、公證理算損失報告、付款支
      票存根影本各一份在卷足憑（見本院卷第30至32、50、66
      至69頁）。
（三）原告丙○○、甲○○分別為被害人江燕玉之配偶及母親，
      且分別為41年2 月1 日、18年5 月18日生，於江燕玉死亡
      時各為51歲、74歲，其二人餘命分別尚有21年、5 年。又
      原告丙○○，除江燕玉外，另有三名子女為同一順位之扶
      養義務人，原告甲○○，除江燕玉外，另有二名兒子為同
      一順位之扶養義務人，並有戶籍謄本、原告甲○○繼承系
      統表等附卷可佐（見附民卷第12至15頁，本院卷第241 至
      245 頁）。
（四）被告乙○○之刑事責任部分，經本院刑事庭以92年訴字第
      2422號審理後，認定被告乙○○疏未落實電梯檢查項目，
      以防止電梯運作時發生危險之一切可能情形，而致發生本
      件意外，以業務過失致死罪，處有期徒刑10月，被告乙○○上訴後，經臺灣高等法院高雄分院以93年度上訴字第61
      號駁回上訴，現上訴最高法院審理中，並有上開判決各一
      份附卷可憑（見本院卷第4至8、102至106頁）。
五、依兩造前開主張及陳述觀之，本件之爭點，即在於：(一)被告
    乙○○對於系爭電梯之維修是否有疏失？被告錫安公司對於
    被告乙○○是否已盡選任及監督之責？被告民生醫院是否應
    負民法第191 條之工作物所有人責任？(二)被害人江燕玉對於
    損害之發生或擴大，是否與有過失？(三)原告得請求賠償之金
    額為若干？直系血親尊親屬及配偶受扶養之權利是否需以不
    能維持生活為要件？江燕玉生前是否因病而無扶養他人之能
    力？原告請求扶養費之標準是否適當？本院分述判斷意見如
    下：
（一）被告乙○○對於系爭電梯之維修是否有疏失？被告錫安公
      司對於被告乙○○是否已盡選任及監督之責？被告民生醫
      院是否應負民法第191 條之工作物所有人責任？
    １、本件事故發生之原因，經財團法人高雄市機械安全協會
        鑑定結果認：「一剎車釋放調整間隙過大導致制動臂無
        法頂開，在電梯高速運轉下剎車來令片約2 天時間內（
        視使用率）即完全磨損，如果來令片在兩天短時間內完
        全磨損，則剎車來令片固定座下方應有來令片磨損掉的
        來令片渣，但現場並未發現來令片渣，因此研判制動臂
        已有一段時間間斷未開啟導致剎車來令片完全磨損。二
        電梯在高速運轉後靜止時沒有煞車來令片制止電梯滑動
        ，車廂內又沒有搭載足夠乘客的重量與平衡錘保持平衡
        狀況下，無論電梯門在開啟或關閉下，均會因平衡錘比
        車廂重而使車廂往上滑行，平衡錘往下滑。三現場測試
        剎車無法開啟，經當場請電梯保養廠商調整開啟機構間
        隙後即可正常開啟剎車機構。」有該會92 年6月2 日92
        高機安字第060201號函影本1 紙附卷可稽（見本院92年
        度訴字第2422號刑事卷影卷，下稱本院刑事卷，第10頁
        背面、第11頁），並經證人鍾享秋即高雄市機械安全協
        會檢查組組長於偵查中證稱：「（問：本案會發生電梯
        夾死人意外，初步判斷可能原因？）主機馬達之煞車機
        構在運轉時未打開，使煞車來令片高速磨損，造成來令
        片鎖不住，致使車廂滑動」、「（問：為何會造成電梯
        停在二、三樓中間，但電梯門卻打開？）原則上正常情
        形每個樓層均有檢定開關，若誤差超過20公分，門就打
        不開，但本案因煞車系統夾不緊，造成其定位不準，造
        成自動滑行，使電梯停在二、三樓間而其電梯門卻打開
        」、「（問：為何電梯門打開，但電梯仍會上昇？）因
        當時煞車鎖不死，電梯與鐵塊是相對稱的，電梯若沒人
        坐時，鐵塊是較重的，在電梯滿載人時，兩邊重量相等
        ，本案中電梯只載死者一人，若電梯一側較輕，而在煞
        車鎖不死情形下，自然會往上」、「（問：平時維修要
        調整煞車皮鬆緊？）是」等語（見臺灣高雄地方法院檢
        察署92年度偵字第10064 號偵查卷影卷，下稱偵查卷，
        第29頁及背面），可知本件事故發生原因，係因電梯之
        制動片未開啟，導致煞車來令片磨損，進而使電梯無法
        完全靜止，應可認定。被告乙○○及錫安公司雖辯稱：
        江燕玉自電梯救出後，電梯並無繼續滑行，而是呈現靜
        止狀態，鑑定報告顯不可採云云，惟案發當時，現場人
        員為將江燕玉救出，理當會將電梯先行停止，尚難以此
        認定前開鑑定報告不可採，其另辯稱：系爭電梯有「社
        團法人中華民國昇降設備檢查員協會」所發之「昇降設
        備使用許可證」，於本件事故發生時，系爭電梯仍然在
        安全日期之內云云，惟被告所提出之上開許可證載明檢
        查日期為91年5 月24日（見本院卷第183 頁），詎事故
        發生時之92年5 月7 日已近1 年，且許可證所示之使用
        有效期限與被告乙○○是否已盡檢查義務係屬二事，自
        不能依此推論被告乙○○於事故發生前已盡檢查義務，
        被告上開所辯，均無足採。
    ２、按因故意或過失，不法侵害他人之權利者，負損害賠償
        責任；受僱人因執行職務，不法侵害他人之權利者，由
        僱用人與行為人連帶負損害賠償責任，但選任受僱人及
        監督其職務之執行，已盡相當之注意或縱加以相當之注
        意而仍不免發生損害者，僱用人不負賠償責任，民法第
        184 條第1 項前段、第188 條第1 項分別定有明文。被
        告乙○○在被告錫安公司擔任昇降機裝修工作，負責替
        被告民生醫院維修及保養電梯，依「迦南電梯維護檢查
        紀錄表」所示檢查項目「19.電梯防落煞車動作性能檢查
        」、「20.煞車器及連桿、開關檢查」、「電磁煞車來
        令制動檢查」（見本院卷第111 至114 頁），可知被告
        乙○○之工作項目包含檢查電梯煞車釋放調整間隙是否
        適當，以防止意外發生，卻疏未注意落實檢查義務，而
        發生本件事故，其有過失不法侵害他人權利甚明。又被
        告乙○○係被告錫安公司之受僱人，且於執行職務中發
        生本件事故，被告錫安公司雖辯稱：其依建築物昇降設
        備管理辦法遴選具有升降機裝修丙級技術證之被告乙○○為電梯維修人員，且頒布勞工安全衛生工作守則及保
        養人員工作守則，足見對於受僱人已盡選任及監督之責
        等語，並提出被告乙○○之丙級技術證、保養人員工作
        守則各1 份為證（見本院卷第120 、121 頁），縱認被
        告錫安公司選任具有升降機裝修丙級技術證之被告乙○○為電梯維修人員並無疏失，惟被告錫安公司就系爭電
        梯之維修仍應負實際監督之責，例如：實地考核、檢查
        等等，而非僅形式上頒布勞工安全衛生工作守則或保養
        人員工作守則即可免責，被告錫安公司所提上開證據，
        尚無從證明其對於被告乙○○之職務執行已盡監督之責
        ，自應依上開規定負連帶賠償責任。
    ３、又按土地上之建築物或其他工作物所致他人權利之損害
        ，由工作物之所有人負賠償責任，但其對於設置或保管
        並無欠缺，或損害非因設置或保管有欠缺，或於防止損
        害之發生已盡相當之注意者，不在此限，民法第191 條
        第1 項定有明文。查被告民生醫院為系爭電梯之所有人
        ，因系爭電梯之煞車來令片發生故障，致被害人江燕玉
        夾死於二、三樓電梯夾層間，被告民生醫院復未舉證證
        明對於系爭電梯設置或保管無欠缺，或損害非因設置或
        保管有欠缺，或於防止損害之發生已盡相當注意之情事
        ，自應負民法第191 條之工作物所有人責任。
（二）被害人江燕玉對於損害之發生或擴大，是否與有過失？
      被告辯稱：系爭電梯內明白標示「電梯關人時，請按對講
      機或警鈴通知管理員」及「車廂內非密閉，勿驚慌等待救
      援」，被害人捨此不由，強行爬出電梯，其行為顯有過失
      云云，固提出電梯告示牌1 紙為證（見本院卷第181 頁）
      ，惟查，本件事故發生經過，乃被害人欲搭乘系爭電梯由
      五樓下至一樓，然車廂於到達一樓時未停止，卻繼續往上
      滑行至二、三樓間，電梯門始打開，被害人欲爬行離開電
      梯時，電梯又突然往上移動，致被害人夾死於二、三樓電
      梯夾層間，業如前述，則被害人於電梯到達一樓卻未停止
      而繼續向上滑行時，內心自是非常恐懼，於不了解電梯發
      生何狀況下，必甚擔憂電梯繩索是否會斷裂而往下跌落致
      生傷亡結果，故於電梯門打開時，縱係停駛於二、三樓間
      ，仍會極力想逃離電梯車廂，實難苛求其靜置車廂內等待
      外人救援，是被告辯稱被害人強行爬出電梯顯有過失云云
      ，委不足採。
（三）原告得請求賠償之金額為若干？直系血親尊親屬及配偶受
      扶養之權利是否需以不能維持生活為要件？江燕玉生前是
      否因病而無扶養他人之能力？原告請求扶養費之標準是否
      適當？
    １、按不法侵害他人致死者，對於支出醫療及增加生活上需
        要之費用或殯葬費之人，亦應負損害賠償責任；被害人
        對於第三人負有法定扶養義務者，加害人對於該第三人
        亦應負損害賠償責任；不法侵害他人致死者，被害人之
        父、母、子、女及配偶，雖非財產上之損害，亦得請求
        賠償相當之金額，民法第192 條第1 項、第2 項、第19
        4 條分別定有明文。查原告丙○○、甲○○、己○○、
        丁○○、戊○○分別為被害人江燕玉之配偶、母親、子
        女，有戶籍謄本附卷可稽（見附民卷第12至15頁），渠
        等本於侵權行為之法律關係，請求被告乙○○、錫安公
        司、民生醫院賠償其所受損害，即屬有據。茲就原告請
        求賠償之項目及金額，分別審酌如下：
      (1)、關於殯葬費部分：
          原告丙○○主張其支出殯葬費用共計32萬元，業據其
          提出收據影本4 紙為證（見附民卷第8 至11頁），經
          核其上所載項目，均屬必要，且為被告所不爭執，應
          予准許。
      (2)、關於扶養費部分：
        、按民法第1117條規定：「受扶養權利者，以不能維
            持生活而無謀生能力者為限。前項無謀生能力之限
            制，於直系血親尊親屬不適用之。」是直系血親尊
            親屬，如能以自己財產維持生活者，自無受扶養之
            權利；又依民法第1116條之1 規定，夫妻互受扶養
            權利之順序，與直系血親尊親屬同，雖不以無謀生
            能力為必要，但仍須以不能維持生活者為限（最高
            法院92年度台上字第2430號判決參照）。因此，直
            系血親尊親屬或配偶之受扶養權利，均須以不能維
            持生活者為限，且是否能以自己財產維持生活，須
            查明其財產狀況及經濟能力，不能僅以至六十歲退
            休時起無薪資所得，或目前無工作而遽為認定。原
            告主張直系血親尊親屬或配偶之受扶養權利，無須
            以不能維持生活者為要件，洵無足採。
        、查原告丙○○於91年度有所得9 筆，約計12萬元，
            且有房屋、土地各1 筆、汽車1 輛，財產價值約計
            332 萬元；原告甲○○於91年度查無所得資料，惟
            有房屋1 棟，財產價值約計6 萬元，業經本院依職
            權查明屬實，並有稅務電子閘門財產所得明細2 份
            在卷足憑（見本院卷第73至76頁）。本院審酌原告
            丙○○、甲○○之上開財產狀況及經濟能力，認原
            告丙○○應能以自己財產維持生活，尚不得向被告
            請求扶養費，而原告甲○○70餘歲，年事已高，僅
            有價值不高之房屋一棟，堪認無法以自己財產維持
            生活，自得向被告請求扶養費。被告雖辯稱：被害
            人江燕玉生前無工作能力，名下無財產，於事故發
            生前已罹患癌症，無扶養他人能力，且乳癌之5 年
            存活率僅5%，原告甲○○請求5 年扶養費，容有未
            洽云云，固提出醫學資訊1 紙附卷可稽（見本院卷
            第221 頁），並經本院查明被害人江燕玉於92年度
            僅所得1 筆計7 千餘元，查無財產資料，有稅務電
            子閘門財產所得明細1 份在卷可參（見本院卷第12
            9 頁），惟查，本院就江燕玉病況、餘命及是否可
            從事一般性工作等情，函詢高雄醫學大學附設中和
            紀念醫院，該院函覆稱：「患者江燕玉於91年8 月
            31日因左股骨骨折來院就診，因骨折處有腫瘤轉移
            ，故行內固定加骨小泥固定，追蹤至92年4 月9 日
            ，情況尚良好，骨折經固定後應可活動，唯因其為
            病理性骨折骨小泥固定，一般預期之治療目標為減
            輕骨折之疼痛，並不建議積極性之從事工作，日常
            生活應可自我照顧，無法評估其餘命」等語（見本
            院卷第213 頁），可知江燕玉經手術後仍可自由活
            動，且不影響日常生活，堪認仍具工作能力，又扶
            養能力之認定，與現時是否有工作或財產無涉，被
            告以江燕玉無財產且罹患癌症為由而認江燕玉無扶
            養能力，尚非可採，另高雄醫學大學附設中和紀念
            醫院對於江燕玉之餘命亦函覆稱無法評估，則被告
            尚無法舉證證明江燕玉之餘命不足5 年，其上開所
            辯，亦不足採。
        、茲計算原告甲○○可得請求之扶養費如下：查原告
            甲○○為18年5 月18日生，於江燕玉死亡時為74歲
            ，其餘命尚有5 年，除江燕玉外，另有二名兒子為
            同一順位之扶養義務人，江燕玉對其負擔三分之一
            之扶養費，此為兩造所不爭執，業如前述，又民法
            第1119條所謂受扶養權利者之需要，係指一個人生
            活之全部需求而言，舉凡食衣住行之費用、醫療費
            用、教育費用、休閒娛樂等均包含在內，而綜合所
            得稅扶養親屬寬減額，係稅額減免之基準，且不包
            含前述各項生活費用，故並不符合受扶養權利人之
            需要，被告乙○○、錫安公司辯稱以綜合所得稅扶
            養親屬寬減額為扶養費計算基準，顯失所據，另被
            告民生醫院辯稱應以高雄市政府主計處91年統計之
            每人每月消費支出15,170元為依據，並提出該統計
            資料為證（見本院卷第161 、162 頁），本院審酌
            原告甲○○居住於高雄市，上開統計資料係91年度
            高雄市每人每月消費支出之平均值，較符合原告江
            楊梅實際生活情況及需求，原告主張以每年258,94
             1元為扶養費依據，尚屬過高，應以高雄市政府主
            計處91年度統計資料為可採，則依霍夫曼計算法扣
            除中間利息後，原告甲○○得請求之扶養費為276,
            966 元【計算式：15,170*12*4.00000000（此為應
            受扶養5 年之霍夫曼係數）除以3 （受扶養人數）
            =276,966（小數點以下四捨五入）】。
        、綜右所陳，原告丙○○尚能以自己財產維持生活，
            其請求被告賠償扶養費，為無理由，原告甲○○則
            無法以自己財產維持生活，且江燕玉具有扶養能力
            ，原告甲○○得向被告請求扶養費之金額為276,96
            6 元，逾此部分，即不應准許。
      (3)、關於精神慰撫金部分：
          原告丙○○、甲○○、己○○、丁○○、戊○○分別
          為被害人江燕玉之配偶、母親、子女，因系爭電梯煞
          車來令片發生故障，致江燕玉夾在二、三樓電梯夾層
          間而死亡，原告丙○○中年喪妻，原告甲○○老年喪
          女，原告己○○、丁○○、戊○○頓失慈母，精神上
          自感莫大痛苦，其等請求被告賠償慰撫金，洵屬有據
          。查被告乙○○於91年度有所得2 筆，共計約22萬餘
          元，並有有房屋及土地各1 筆，財產價值約計71萬餘
          元，原告丙○○、甲○○之財產及所得狀況，業如前
          述，原告己○○於92年度有所得6 筆，共計約53萬餘
          元，有投資1 筆，財產價值約1 萬餘元，原告丁○○
          於91年度有薪資1 筆計1 萬餘元，查無財產資料，原
          告戊○○於91年度查無所得及財產資料，有稅務電子
          閘門財產所得明細在卷足憑（見本院卷第71至81頁）
          。本院斟酌兩造身份、地位、經濟能力，及原告所受
          精神痛苦等一切情狀，認原告丙○○、甲○○、張慈
          慧、丁○○、戊○○分別請求150 萬元及100 萬元精
          神慰撫金，核屬相當，應予准許。
    ２、次查，被告民生醫院已給付227 萬元予原告，由原告丙○○代理收受，已如前述，則原告丙○○、甲○○、己○○、丁○○、戊○○向被告民生醫院請求之金額應扣
        除已給付之227 萬元，原告丙○○得向被告民生醫院請
        求之金額為1,366,000 元【計算式：320,000+1,500,00
        0-（2,270,000 ÷5）=1,366,000 】，原告甲○○得向
        被告民生醫院請求之金額為822,966 元【計算式：276,
        966+1,000,000-（2,270,000 ÷5）=822,966 】，原告
        己○○、丁○○、戊○○得向被告民生醫院請求之金額
        各為546,000 元【計算式：1,000,000-（2,270,000 ÷
        5）= 546,000】。又按不真正連帶債務，係數債務人基
        於不同之債務發生原因，就同一內容之給付，對於同一
        債權人各負全部給付義務，因一債務人給付，他債務人
        即同免其責任，其各債務發生之原因既有不同，僅因相
        關法律關係偶然競合，致對同一債權人負同一內容之給
        付，自不生民法第280 條所定連帶債務人間內部分擔求
        償之問題（最高法院92年台上字第1540號判決參照），
        本件被告乙○○、錫安公司與被告民生醫院彼此間乃因
        行為人、僱用人之侵權行為責任及工作物所有人責任偶
        然競合而發生債務關係，其各債務具有客觀之同一目的
        ，並各負全部之給付責任，其等就此所負損害賠償責任
        ，自應屬不真正連帶債務，相互間雖無內部分擔求償關
        係，惟其中一人履行，債權人之債權即獲滿足，則被告
        民生醫院已給付之227 萬元，原告自不得再向被告乙○○、錫安公司請求，是原告丙○○、甲○○、己○○、
        丁○○、戊○○得向被告乙○○、錫安公司請求之金額
        與被告民生醫院相同，分別為1,366,000 元、822,966
        元、546,000 元、546,000 元、546,000 元。
六、綜上所述，原告丙○○、甲○○、己○○、丁○○、戊○○
    得請求被告乙○○、錫安公司連帶賠償之金額分別為1,366,
    000 元、822,966 元、546,000 元、546,000 元、546,000
    元，原告丙○○、甲○○、己○○、丁○○、戊○○得請求
    被告錫安公司賠償之金額分別為1,366,000 元、822,966 元
    、546,000 元、546,000 元、546,000 元，且如被告乙○○
    、錫安公司或被告民生醫院任何一人履行，他一人在其履行
    範圍內同免給付之義務。從而，原告依侵權行為損害賠償請
    求權請求被告乙○○、錫安公司應連帶給付上開金額，依工
    作物所有人損害賠償請求權請求被告民生醫院給付上開金額
    ，如被告乙○○、錫安公司或被告民生醫院其中一人已履行
    給付，他一人在其履行範圍內同免給付之義務，及自追加訴
    狀繕本送達最後一位被告之翌日即93年6 月15日起至清償日
    止，按週年利率5%計算之利息，為有理由，應予准許，其逾
    此部分範圍外之請求即為無據，應予駁回。
七、本件事證已臻明確，兩造其餘主張及舉證，核與本件判決結
    果無影響，爰不再予斟酌，併此敘明。
八、兩造均陳明願供擔保，請准為假執行或免為假執行之宣告，
    經核原告勝訴部分，均無不合，爰分別酌定相當之擔保金額
    准許之；至原告敗訴部分，其假執行之聲請，即失所附麗，
    應予駁回。
九、結論：本件原告之訴，為一部有理由，一部無理由，依民事
    訴訟法第79條、第85條第1 項、第390 條第2 項、第392 條
    第2項，判決如主文。
中　　華　　民　　國　　94　　年　　8 　　月　　22　　日
                  民事第五庭審判長法  官  陳嘉惠
                                  法　官　方錦源
                                  法  官  秦慧君
正本係照原本作成。
如不服本判決，應於送達後20日內，向本院提出上訴狀並表明上
訴理由，如於本判決宣示後送達前提起上訴者，應於判決送達後
10日內補提上訴理由書（須附繕本）。
中　　華　　民　　國　　94　　年　　8 　　月　　22　　日
                                  書記官　馮欽鳳
